【裁判字號】    95,上,379
【裁判日期】    951011
【裁判案由】    給付貨款
【裁判全文】
臺灣高等法院民事判決                   95年度上字第379號
上  訴  人  群環科技股份有限公司
法定代理人  甲○○
訴訟代理人  林傳源律師
被  上訴人  佳網國際股份有限公司
法定代理人  丁○○
訴訟代理人  宋忠興律師
上列當事人間請求給付貨款事件，上訴人對於中華民國95年3月
24日臺灣臺北地方法院94年度訴字第90號第一審判決提起上訴，
本院於95年9月26日言詞辯論終結，判決如下：
    主      文
上訴駁回。
第二審訴訟費用由上訴人負擔。
    事實及理由
一上訴人起訴主張：被上訴人於民國92年7月1日向伊訂購廠牌機
  種為「Sun Qube3 450Mhz/256MB/40GB」之伺服器100台（下稱
  系爭伺服器），連同「Sun Qube3」備品機3台，總價新台幣（
  下同）336萬元，含稅後總價352萬8,000元。伊自92年7月31日
  陸續出貨，雖系爭伺服器有無法開機之瑕疵，惟經伊收回修補
  後，業已交付被上訴人，被上訴人並於92年10月31日驗收完畢
  ，依約採月結60天一次付清貨款，惟被上訴人拒不付款，屢催
  無效。爰依民法第367條規定，請求被上訴人給付352萬8,000
  元，及自93年1月1日起算之法定遲延利息等語。
二被上訴人則以：伊向上訴人訂購系爭伺服器及備品機3台，第
  一批貨40台伺服器於92年7月31日送達，經伊於同年8月6日測
  試檢查，發現無法正常開機，且皆無SCSI PORT介面（下稱介
  面），顯與伊欲訂購之伺服器規格不符，伊即通知上訴人解決
  上開問題，上訴人乃將上開伺服器，連同庫存伺服器全部退還
  原廠即昇陽電機股份有限公司（下稱昇陽公司）處理。嗣上訴
  人以系爭伺服器已修補完成，迄同年10月23日止，陸續將101
  台伺服器送交予伊，除其中1台伺服器仍有故障外，其餘伺服
  器雖能正常開機，惟仍未含有介面，亦無法補正欠缺介面之功
  能，經伊屢次聯繫無效，乃於93年12月16日以存證信函催告限
  期補正，上訴人竟未置理，伊已於94年1月25日解除買賣契約
  ，上訴人不得請求伊給付貨款等語為辯。
三原審為上訴人全部敗訴之判決，上訴人提起上訴，上訴聲明：
  (一)原判決廢棄。
  (二)被上訴人應給付上訴人352萬8,000元及自93年1月1日起算之
    法定遲延利息。
  被上訴人則聲明：上訴駁回。
四兩造不爭執之事實（本院卷第45、46頁）：
  (一)被上訴人於92年1月20日向上訴人訂購供測試研發使用之產
    品代碼Q36 CH8 U20U之伺服器5台（下稱前5台伺服器），該
    伺服器均含有介面（原審卷第65、109頁，本院卷第68頁，
    統一發票、型錄、報價單）。
  (二)被上訴人於92年7月1日向上訴人訂購系爭伺服器及「Sun
    Qube3」備品機3台，總價336萬元，含稅後總價352萬8,000
    元（原審卷第7、7-1頁，本院卷第23頁，訂購單、發票）。
  (三)上訴人自92年7月31日陸續出貨，經被上訴人於92年8月6日
    拆箱測試後，發現系爭伺服器無法正常開機，有瑕疵，並退
    回發票（原審卷第18、66頁，電子郵件）。
  (四)上訴人將有瑕疵之系爭伺服器全部收回修補，嗣通知被上訴
    人已修補完畢，於92年10月1日先送交5台伺服器，於92年10
    月15日送交39台伺服器，於92年10月23日送交57台伺服器，
    惟均未含介面，僅解決無法開機之問題，被上訴人於92年10
    月31日退還一台故障伺服器（原審卷第22、66-68頁，存證
    信函），共計驗收100台伺服器。
  (五)上訴人於93年12月6日催請被上訴人給付貨款，經被上訴人
    於93年12月16日函復限上訴人於文到7日內就系爭伺服器未
    含介面一事提出解決，並拒絕付款（原審卷第21-23頁，存
    證信函）。
  (六)被上訴人於94年1月25日通知上訴人解除買賣契約（原審卷
    第24頁，存證信函）。
五上訴人主張被上訴人訂購之系爭伺服器，本即未含介面之規格
  ，介面僅為選用配備（optional）等語，惟為被上訴人所否認
  。經查：
  (一)兩造間就系爭伺服器之買賣，僅有訂購單可憑（原審卷第7
    頁），其上並未記載相關規格及配備，上訴人既自認其未提
    供系爭伺服器之型錄予被上訴人等語無誤（本院卷第282頁
    ），且證人即被上訴人前業務銷售員乙○○於95年7月10日
    在本院結稱：其係依照前5台伺服器買賣時，上訴人所交付
    之型錄（即被上訴人所稱被證7之廣告單，下稱系爭型錄，
    原審卷第109頁），訂購系爭伺服器，其不知系爭伺服器之
    編號（即代碼），此係上訴人自己內部之編號等語（本院卷
    第77、78頁），證人即上訴人業務員劉俊宏亦於同日證稱：
    其有交付系爭型錄予被上訴人等語（同卷第79頁），並為兩
    造所不爭執，應堪信被上訴人所辯其係依照系爭型錄訂購系
    爭伺服器一節屬實。
  (二)證人即系爭伺服器之上游廠商昇陽公司副總經理丙○○於95
    年7月10日在本院結稱：上訴人向其公司訂購CBT-Q3BUSMM之
    伺服器（本院卷第86-94頁），介面屬於選擇配備，Q36之伺
    服器（指前5台伺服器）是會含介面，惟系爭伺服器不含介
    面，因二者之型號不一樣，規格亦不同。系爭伺服器之訂購
    單未寫編號，依訂購單所載系爭伺服器之規格比對，並未含
    介面，倘含介面，其MB應是512，40GB應該乘2。其所提出之
    系爭伺服器網路下載資料（同卷第83-119頁），係91年2月8
    日登在網路上，系爭型錄已過時，倘按系爭型錄而言，系爭
    伺服器會含介面，系爭型錄與網路資料係不同規格及型號。
    上訴人係其公司第一層經銷商，有ID（即使用者帳號），即
    可以進入內部網站，應該會知道網路下載資料。上訴人將系
    爭伺服器退還予其公司修復無法開機時，被上訴人之負責人
    即向其抱怨系爭伺服器未含介面，經其查詢訂單，發現上訴
    人下單之規格即未含介面，其要上訴人直接與被上訴人溝通
    ，其於93年再遇到被上訴人總經理時，被上訴人總經理有反
    應系爭伺服器不含介面之問題，其說請上訴人與之好好溝通
    ，問題即出在下單之規格不同等語（同卷第72-74頁），昇
    陽公司嗣於95年7月31日函復本院略稱：被上訴人並未申請
    使用者帳號及密碼等語，並為兩造所不爭執（同卷第191、
    252、253頁），堪予採信。足證依照系爭型錄所載伺服器之
    產品組態記載，系爭伺服器應含有介面，倘依昇陽公司內部
    網站資料，則未含介面，因被上訴人除系爭型錄外，根本無
    從進入昇陽公司內部網站知悉系爭伺服器之規格配備及型號
    已有變化。又被上訴人訂購前5台伺服器係為供測試研發之
    用，該伺服器均含有介面，被上訴人並用以建置「mQB隨身
    郵件」之產品，並於相隔約半年續向上訴人購買同規格之伺
    服器100台，以利提供「mQB隨身郵件」伺服器予客戶，亦有
    被上訴人所提契約、發票、報紙、週刊、訂購單可稽（同卷
    第140-178頁），上訴人迄未爭執其真正（同卷第72頁），
    應堪信實。是依被上訴人之認知，系爭伺服器理應含有介面
    之規格配備，否則乙○○不會於92年8月7日以電子郵件質問
    劉俊宏為何系爭伺服器與前5台伺服器不同（原審卷第18頁
    ，本院卷第78頁），堪認被上訴人所訂購之伺服器，係比照
    前5台伺服器之規格而含有介面。倘上訴人未交付系爭型錄
    予被上訴人，被上訴人不致於認為系爭伺服器應含有介面之
    規格配備。證人劉俊宏及上訴人所述被上訴人訂購系爭伺服
    器時，未告以規格同前5台伺服器云云，均不可採。
  (三)被上訴人於收受系爭伺服器後，即於92年8月7日以電子郵件
    向上訴人反應系爭伺服器有無法正常開機之瑕疵，且前5台
    伺服器均含介面，系爭伺服器卻無介面，要求上訴人解決上
    開問題，並自93年1月8日、93年1月20日、93年2月27日、93
    年3月26日、93年4月23日、93年7月28日，陸續以存證信函
    通知上訴人解決系爭伺服器未含介面之問題及求償，有上訴
    人所不爭執之存證信函可稽（原審卷18、66、69、77、82、
    83、87、89、90、93、94頁，本院卷第47、48頁），上訴人
    就被上訴人在前揭存證信函所主張系爭伺服器應備有介面一
    事，均未加以否認，亦未提出解釋或解決方案，可認系爭伺
    服器應備有介面，否則上訴人應立即爭執之。益證被上訴人
    抗辯其係比照前5台伺服器含有介面之規格，向上訴人訂購
    系爭伺服器等語，為可採信。
  (四)上訴人出售前5台伺服器予被上訴人時，每台售價為新台幣4
    萬元，嗣被上訴人訂購系爭伺服器共計100台，縱令每台定
    價亦為4萬元，因數量為前者之20倍，以量抑價結果，致每
    台成交價降為3萬3,600元，亦與常情無悖（本院卷第77 頁
    ）。更何況證人丙○○已結稱：依91年2月8日昇陽公司網站
    登載之資料，系爭伺服器未含介面價格為美金1,499元，有
    含介面則為美金2,099元等語明確（本院卷第72、111、112
    頁），而上訴人於92年7月3日向昇陽公司下單時，系爭伺服
    器之定價為美金2,054元，上訴人再以折扣59.98%之價格向
    昇陽公司下單，即每台成交價為美金822元，有訂單可稽（
    同卷第86、94頁），以當日新台幣兌換美金之匯率34.4650
    計算，每台成交價折合新台幣2萬8,330元；倘上訴人依前揭
    昇陽公司網路資料所載含介面伺服器之定價美金2,099元，
    以同一折扣下單訂購，其每台成交價折合新台幣28,951元【
    計算式：2,099×（1-59.98%）×34.4650=28,951】，亦低
    於系爭伺服器之成交價每台新台幣3萬3,600元，換言之，以
    系爭伺服器之成交價觀之，被上訴人仍可購得含有介面之伺
    服器，自難單以系爭伺服器之售價斷定被上訴人所訂購之伺
    服器未含介面。至於訂購單所載系爭伺服器之廠牌及機種「
    Sun Qube3 450Mhz/256MB/40GB」，僅為其產品組態，另報
    價單所載系爭伺服器之代碼「CBT-Q3BUSMM」（同卷第120頁
    ），均為上訴人內部之編號，既為上訴人所不爭執（同卷第
    77、78頁），自難期被上訴人能由此知悉該伺服器未含介面
    之規格配備。是上訴人所稱其僅為經銷商，非製造商，被上
    訴人於92年7月1日下單訂購廠牌機種為「Sun Qube3 450Mhz
    /256MB/40GB」之伺服器，已清楚知悉所購者為其於92年6月
    26日向被上訴人報價之產品組態「Sun Qube3 450Mhz/256MB
    /40GB」及代碼「CBT-Q3BUSMM」之系爭伺服器，介面僅為選
    用配備云云，為無足採。
  (五)再者，被上訴人於收貨後拆箱測試系爭伺服器，每箱內均含
    有主機1台、光碟片3片、電源線3組、規格說明書1套（含7
    國語言）及2頁產品說明，有伺服器外箱、箱內物品、光碟
    等彩色相片共12幀（依序編為被證8-1至8-12，原審卷第
    110-121頁），並經證人劉俊宏證稱：被證8-1至8-12係隨系
    爭伺服器所交付之規格等語無誤（本院卷第79頁），堪予採
    信。其中，被證8-11之文件光碟經執行後，於\Chinese_
    Traditional\Qube3_User_Man_zh_tw.pdf之28頁之產品外觀
    圖，清楚標示有SCSI PORT之位置（同卷第120頁）；被證8-
    12之產品規格說明，亦清楚顯示主機背面須有SCSI PORT（
    同卷第121頁）。顯見上訴人所交付之系爭伺服器之主機並
    無介面，與箱內所檢附之產品規格說明、文件光碟俱備有介
    面，二相矛盾，益證兩造訂約合意之伺服器規格須含有介面
    。
  (六)綜上，被上訴人於92年7月1日依系爭型錄，比照前5台伺服
    器含有介面之配備規格，向上訴人訂購100台伺服器至明。
    上訴人徒以訂購單上所載系爭伺服器之廠牌及機種，及其未
    曾交付予被上訴人之目錄、產品說明光碟、非契約內容之91
    年9月賺錢快報雜誌（原審卷第46、56-59頁，本院卷第56、
    57頁），並對照前揭昇陽公司產品組態網路資料，即遽謂被
    上訴人所訂購之伺服器不含介面，介面屬選用配備，被上訴
    人未於訂購單載明選用介面，其出貨之系爭伺服器無須附有
    介面云云，要無可取。
六按因可歸責於債務人之事由，致為不完全給付者，債權人得依
  關於給付遲延或給付不能之規定行使其權利。又契約當事人之
  一方遲延給付者，他方當事人得定相當期限，催告其履行，如
  於期限內不履行時，得解除其契約。民法第227條第1項、第
  254條分別定有明文。經查：
  (一)兩造間就系爭伺服器之買賣契約已成立，惟上訴人所交付之
    系爭伺服器並未含有介面之規格配備，被上訴人於收貨後，
    自92年8月7日起至93年7月28日止，長達近一年，先後多次
    以電子郵件或存證信函催請上訴人解決系爭伺服器欠缺介面
    之問題，有上訴人所不爭執之電子郵件、存證信函可稽（原
    審卷18、66、69、77、82、83、87、89、90、93、94頁，本
    院卷第47、48頁），上訴人就此均未加以否認，亦未主張介
    面僅為系爭伺服器之選用配備，更未提出解決方案，應堪信
    上訴人亦肯認系爭伺服器含有介面之規格配備，否則其應會
    立即爭執之。又系爭伺服器因未含介面之規格配備，致無法
    外接磁碟機、掃瞄機、安裝軟體及資料備份，其功效將大為
    打折，且爭伺服器亦無法以修補方式，解決欠缺介面功能之
    問題，業據證人丙○○結證屬實（本院卷第73、74頁），則
    系爭伺服器因欠缺介面之規格配備，致影響其功效，應認可
    歸責於上訴人之事由，致為不完全給付。上訴人所稱其依原
    廠製造、代號、規格之系爭伺服器交付被上訴人，已合於債
    之本旨，並無瑕疵，縱認系爭伺服器仍應含有介面，則欠缺
    介面亦僅構成物之瑕疵，而非不完全給付云云，殊無可採。
    另上訴人主張本件僅構成物之瑕疵擔保云云，非惟為被上訴
    人所否認，且此項主張屬於準備程序終結前所未曾提出之事
    項，亦為新攻擊防禦方法，依民事訴訟法第270條之1第1項
    第3款、第3項、第276條、第447條等規定，均不應准許。
  (二)至上訴人所稱被上訴人係故為刁難始寄發前揭電子郵件或存
    證信函，遲至本院始提出不完全給付之攻擊防禦方法一節，
    亦為被上訴人所否認，且查被上訴人倘係故為刁難，早於92
    年8月7日收貨發現系爭伺服器有無法正常開機之瑕疵時，甚
    或自93年1月8日屢催上訴人解決系爭伺服器未含介面時，即
    可藉機解約，或請求賠償，惟被上訴人直到93年12月16日始
    發函限期履約，明顯給予上訴人甚長機會解決問題；又被上
    訴人早於原審即提出解除系爭買賣契約之攻擊防禦方法，即
    94年1月25日存證信函（原審卷第104頁），其於本院就此再
    為補充陳述其解除契約之法律上依據為民法第227條、第229
    條、第232條、第254條規定，合於民事訴訟法第447條第1項
    第3款規定，自無須駁回之。是上訴人前揭所稱，亦無可取
    。
  (三)準此，被上訴人於93年12月16日致函上訴人限期履約解決系
    爭伺服器未含介面之問題，因上訴人逾期未予置理，乃依前
    揭規定，於94年1月25日解除系爭伺服器之買賣契約，即非
    無據。上訴人自不得依已經解除之買賣契約，請求被上訴人
    給付系爭伺服器之貨款。
七次按當事人互相表示意思一致者，無論其為明示或默示，契約
  即為成立。當事人對於必要之點，意思一致，而對於非必要之
  點，未經表示意思者，推定其契約為成立，關於該非必要之點
  ，當事人意思不一致時，法院應依其事件之性質定之。民法第
  153條定有明文。退步言之，縱依證人乙○○所述上訴人未與
  其確認伺服器須否含有介面等語（同卷第77頁），及證人劉俊
  宏所述爭型錄為舊規格，系爭伺服器按照下單規格係不含介面
  ，當時其亦不知有無含介面等語（同卷第79頁），而認兩造於
  訂約時，就系爭伺服器是否含有介面之規格配備未經確認清楚
  ，亦即兩造就系爭伺服器應否含有介面之規格配備，意思表示
  不一致。惟因系爭伺服器應否含有介面之規格配備，不但攸關
  本件買賣價格，且影響伺服器之功效，亦據證人丙○○結稱：
  系爭伺服器未含介面，將無法外接磁碟機、掃瞄機、安裝軟體
  及資料備份，系爭伺服器雖外表與前5台伺服器一樣，但因為
  規格不同，無法挖孔加裝介面，亦非配備升級即可以解決之問
  題，不知可否擴充硬碟容量，即令可擴充硬碟容量，亦無法與
  介面之功效相同，被上訴人曾於92年9月5日至10日以電子郵件
  向其公司表明除系爭伺服器之開機問題外，亦須解決無介面之
  問題，其公司有答覆尚無法解決修復等語屬實（本院卷第73-
  75、132、133頁），顯見系爭伺服器無法以修補方式，解決欠
  缺介面功能之問題。參以被上訴人自92年8月7日起至93年7月
  28日止，長達近一年，先後多次以電子郵件或存證信函催請上
  訴人解決系爭伺服器欠缺介面之問題，甚至要求昇陽公司出面
  解決等情，足證系爭伺服器應含有介面之規格配備，為被上訴
  人所認知且甚為重視之問題，自為本件買賣契約之必要之點。
  上訴人所稱系爭伺服器應包括介面之規格配備，僅為被上訴人
  內心期待及信賴云云，不足以採。是兩造就系爭伺服器應否含
  有介面之規格配備，既有爭執，依前揭規定，應認本件買賣契
  約因兩造意思不一致而未成立。則上訴人依未成立之買賣契約
  ，請求被上訴人給付系爭伺服器之貨款，亦乏所據。
八從而，上訴人依民法第367條規定，請求被上訴人給付貨款352
  萬8,000元，及自93年1月1日起算之法定遲延利息，為無理由
  ，應予駁回。其假執行之聲請，亦失所附麗，應併予駁回。是
  原審為上訴人敗訴之判決，並駁回其假執行之聲請，核無不合
  。上訴意旨指摘原判決不當，求予廢棄改判，為無理由，應予
  駁回。又兩造其餘之攻擊或防禦方法及未經援用之證據，經本
  院斟酌後，認為均不足影響本判決之結果，自無逐一詳予論駁
  之必要，併此敘明。
九據上論結，本件上訴為無理由，依民事訴訟法第449條第1項、
  第78條，判決如主文。
中    華    民    國    95    年    10    月    11    日
                    民事第十六庭
                        審判長法  官  沈方維
                              法  官  王淇梓
                              法  官  張競文
正本係照原本作成。
如不服本判決，應於收受送達後20日內向本院提出上訴書狀，其
未表明上訴理由者，應於提出上訴後20日內向本院補提理由書狀
（均須按他造當事人之人數附繕本）上訴時應提出委任律師或具
有律師資格之人之委任狀；委任有律師資格者，另應附具律師資
格證書及釋明委任人與受任人有民事訴訟法第466條之1第1項但
書或第2項（詳附註）所定關係之釋明文書影本。
中    華    民    國    95    年    10    月    11    日
                              書記官  章大富
附註：
民事訴訟法第466條之1（第1項、第2項）：
對於第二審判決上訴，上訴人應委任律師為訴訟代理人。但上訴
人或其他法定代理人具有律師資格者，不在此限。
上訴人之配偶、三親等內之血親、二親等內之姻親，或上訴人為
法人、中央或地方機關時，其所屬專任人員具有律師資格並經法
院認為適當者，亦得為第三審訴訟代理人。


司法院資訊處製作；財團法人民間司法改革基金會備份。
